【裁判字號】    99,訴,1739
【裁判日期】    990707
【裁判案由】    毒品危害防制條例
【裁判全文】
臺灣板橋地方法院刑事判決              99年度訴字第1739號
公  訴  人  臺灣板橋地方法院檢察署檢察官
被      告  甲○○
上列被告因違反毒品危害防制條例案件，經檢察官提起公訴（99
年度毒偵字第2533號），本院判決如下：
    主  文
甲○○施用第一級毒品，累犯，處有期徒刑玖月。
    事  實
一、甲○○前因違反麻醉藥品管理條例案件，經本院以82年度易
    字第5592號判決處有期徒刑6 月確定；復因違反肅清煙毒條
    例、偽藥案件，經本院以83年度訴字第409 號判決依序處有
    期徒刑3 年4 月、5 月確定；再因違反麻醉藥品管理條例案
    件，經本院以83年度訴字第1164號判決處有期徒刑5 月確定
    ；上開罪刑經本院以83年度聲字第1888號裁定應執行有期徒
    刑4 年6 月確定，入監執行後，於民國85年5 月7 日假釋出
    監，嗣於假釋期間因違反肅清煙毒條例、麻醉藥品管理條例
    、槍砲彈藥刀械管制條例等案件，經本院以86年度訴字第16
    83號判決依序處有期徒刑3 年6 月、8 月、8 月確定（下稱
    甲案）；再因違反肅清煙毒條例、麻醉藥品管理條例案件，
    經臺灣臺北地方法院以86年度訴字第2470號判決依序處有期
    徒刑3 年2 月、6 月確定（下稱乙案）；上開甲、乙案之罪
    刑嗣經臺灣臺北地方法院以87年度聲字第1186號裁定應執行
    有期徒刑8 年確定，並與前揭假釋經撤銷後所餘殘刑接續執
    行後，於91年12月6 日假釋出監，已於97年1 月16日假釋期
    滿，以已執行完畢論。又其於97年間因施用毒品案件，經本
    院以97年度毒聲字第1247號裁定送觀察、勒戒後，認有繼續
    施用毒品之傾向，復經本院以97年度毒聲字第2173號裁定令
    入戒治處所施以強制戒治，於98年7 月20日強制戒治執行完
    畢釋放，並經臺灣板橋地方法院檢察署檢察官以98年度戒毒
    偵字第570 號處分不起訴確定。詎其猶不知悔改，基於施用
    第一級毒品海洛因之犯意，於99年3 月12日18時20分許為警
    採集其尿液檢體往前回溯26小時內之某時，在不詳地點，以
    不詳方法，施用海洛因1 次。嗣因臺北縣政府警察局海山分
    局新海派出所警員於99年3 月12日17時45分許，至臺北縣板
    橋市○○街91巷5 之1 號甲○○之住處送達「毒品人口調驗
    通知書」，並於同日18時20分許採集其尿液檢體送驗後發覺
    呈嗎啡陽性反應，始知悉上情。
二、案經臺北縣政府警察局海山分局報請臺灣板橋地方法院檢察
    署檢察官偵查起訴。
    理  由
壹、程序方面：
    按被告以外之人於審判外之言詞或書面陳述，除法律有規定
    者外，不得作為證據，刑事訴訟法第159 條第1 項固定有明
    文，然鑑定之經過及其結果，應命鑑定人以言詞或「書面」
    報告，同法第206 條第1 項亦規定甚明，是鑑定人以書面為
    鑑定報告提出於法院，依刑事訴訟法第159 條第1 項立法理
    由及同法第206 條第1 項規定，即具有證據能力。又法院或
    檢察官得囑託醫院、學校或其他相當之機關、團體為鑑定，
    或審查他人之鑑定，並準用第203 條至第206 條之1 之規定
    ，刑事訴訟法第208 條第1 項亦定有明文。依此，檢察官對
    於偵查中之案件，認須實施鑑定者，固應就具體個案，選任
    鑑定人或囑託鑑定機關（團體）為之；但對於司法警察機關
    調查中之案件，或有量大或急迫之情形，為因應實務之現實
    需求，如檢察官針對該類案件之性質（如查扣之毒品必須檢
    驗其成份、對施用毒品之犯罪嫌疑人必須檢驗其體內有無毒
    品代謝反應、對於查扣之槍砲彈藥必須檢驗有無殺傷力、對
    違反野生動物保育法案件必須鑑定是否屬於保育類動物案件
    等），認為當然有鑑定之必要者，經參考法務部92年5 月20
    日法檢字第09208 02203 號函送之法務部「因應刑事訴訟法
    修正工作小組」研討之刑事訴訟法修正相關議題第21則之共
    識結論及台灣高等法院於92年8 月1 日舉行之刑事訴訟法新
    制法律問題研討會第3 則法律問題研討結果之多數說（載於
    司法院92年8 月印行刑事訴訟法新制法律問題彙編第15頁至
    第18頁），基於檢察一體原則，得由該管檢察長對於轄區內
    之案件，以事前概括選任鑑定人或囑託鑑定機關（團體）之
    方式，俾便轄區內之司法警察官、司法警察對於調查中之此
    類案件，得即時送請事前已選任之鑑定人或囑託之鑑定機關
    （團體）實施鑑定，該鑑定人或鑑定機關（團體）亦應視同
    受承辦檢察官所選任或囑託而執行鑑定業務，其等出具之書
    面鑑定報告應屬刑事訴訟法第206 條所定之傳聞例外，當具
    有證據能力（法務部92年9 月1 日法檢字第0920035083號函
    可供參照）。從而本件查獲警察單位依先前轄區檢察署檢察
    長事前概括囑託鑑定機關即台灣檢驗科技股份有限公司，即
    時將查獲後所採集之被告尿液檢體送請鑑定，則該公司所出
    具之下述濫用藥物檢驗報告即具有證據能力，況被告於本院
    準備程序已陳明承認臺北縣政府警察局海山分局毒品案件尿
    液檢體編號及姓名對照表、下述濫用藥物檢驗報告各1 份具
    有證據能力（見本院準備程序筆錄第2 頁），復於本院審理
    時對上開證據表示「沒有意見」（見本院審判筆錄第2 、3
    頁），則該尿液檢體編號及姓名對照表、濫用藥物檢驗報告
    自均得為本案之證據。
貳、實體方面：
  一、訊據被告甲○○矢口否認有施用海洛因之犯行，並辯稱：
      伊以前雖曾施用海洛因，惟自98年7 月20日強制戒治執行
      完畢釋放後已未再施用毒品云云。惟查：被告於99年3 月
      12日18時20許為警所採集之尿液檢體，經送請台灣檢驗科
      技股份有限公司以氣相層析質譜儀法檢驗結果，呈鴉片類
      （嗎啡）陽性反應，濃度達1484ng/ml ，有臺北縣政府警
      察局海山分局毒品案件尿液檢體編號及姓名對照表（檢體
      編號：B0000000）、上開公司出具之濫用藥物檢驗報告（
      報告編號：UL/2010/30542 ）各1 紙附卷可稽（見偵卷第
      19、37頁）。按海洛因經注射或吸入人體後，約百分之八
      十於24小時內自尿中排出，一般而言，尿液中能否驗出嗎
      啡陽性反應與其投與量、投與途徑、採尿時間、個人體質
      及檢測方法之靈敏度有關，國外曾有文獻報導注射6 毫克
      之海洛因鹽酸鹽，其代謝物嗎啡之平均可檢出時限約為26
      小時，業經行政院衛生署藥物食品檢驗局於81年9 月8 日
      以藥檢壹字第8114885 號函釋明在案，且為本院職務上
      已知事項。再參諸海洛因係由嗎啡經化學合成之半人工合
      成品，其毒性倍於嗎啡，其施打或吸食後經人體代謝作用
      而分解成毒性較低之嗎啡，而於尿液中被檢測出，故吸食
      或施打海洛因或嗎啡在尿液中均以嗎啡形態被檢測出，而
      目前一般常見施用之毒品皆係海洛因，甚少見有施用鴉片
      或嗎啡者，由是析知，被告為警所採集之尿液檢體經送驗
      結果，既呈鴉片類（嗎啡）陽性反應，堪認被告於99年3
      月12日18時20分許為警採尿前26小時內，曾在不詳地點，
      以不詳方法，施用海洛因1 次。被告上開所辯應係畏罪卸
      責之詞，不足採信。又被告前於97年間因施用毒品案件，
      經本院以97年度毒聲字第1247號裁定送觀察、勒戒後，認
      有繼續施用毒品之傾向，復經本院以97年度毒聲字第2173
      號裁定令入戒治處所施以強制戒治，於98年7 月20日強制
      戒治執行完畢釋放，並經臺灣板橋地方法院檢察署檢察官
      以98年度戒毒偵字第570 號處分不起訴確定，亦有臺灣高
      等法院被告前案紀錄表1 份在卷可考。綜上所述，被告於
      前次強制戒治執行完畢後，5 年內再犯施用第一級毒品罪
      ，事證明確，其犯行堪予認定。
  二、核被告所為，係犯毒品危害防制條例第10條第1 項之施用
      第一級毒品罪。其為施用而持有海洛因之低度行為，為施
      用之高度行為所吸收，不另論罪。又被告有事實欄所載曾
      受有期徒刑執行完畢之紀錄，有臺灣高等法院被告前案紀
      錄表1 份在卷可考，其受有期徒刑之執行完畢，5 年內故
      意再犯本件法定刑為有期徒刑之罪，為累犯，應依法加重
      其刑。爰審酌被告曾有多次施用毒品之紀錄，猶不知遠離
      毒害，漠視法令之禁制，兼衡其智識程度、未坦承犯行之
      態度等一切情狀，量處如主文所示之刑。又警方雖於99年
      3 月12日扣得被告所持有之注射針筒1 枝，且被告坦承該
      注射針筒1 枝係其所有，惟被告始終否認使用該注射針筒
      犯本件施用第一級毒品罪，並辯稱該注射針筒係其於97年
      間施用海洛因時使用後留存之物等語。按施用海洛因之方
      法除以針筒皮下注射外，尚可以摻入香煙中點火吸食等方
      法施用，且被告於97年間曾因施用海洛因經強制戒治，已
      如前述，是被告辯稱該注射針筒係其於97年間施用海洛因
      後留存之物乙情，非無可能，查無積極證據證明該注射針
      筒係被告犯本件施用第一級毒品罪所用之物，自不得併予
      宣告沒收，附此敘明。
據上論斷，應依刑事訴訟法第299 條第1 項前段，毒品危害防制
條例第10條第1 項，刑法第11條前段、第47條第1 項，判決如主
文。
本案由檢察官乙○○提起公訴，經檢察官黃嘉妮到庭執行職務。
中    華    民    國    99    年    7     月    7     日
                  刑事第四庭?審判長法?官  樊季康
                                    法?官  劉元斐
                                    法?官  何燕蓉
上列正本證明與原本無異。
如不服本判決，應於判決送達後10日內敘明上訴理由，向本院提
出上訴狀 (應附繕本) ，上訴於臺灣高等法院。其未敘述上訴理
由者，應於上訴期間屆滿後20日內向本院補提理由書「切勿逕送
上級法院」。
                                    書記官  陳秀慧
中    華    民    國    99    年    7     月    9     日
附錄本案論罪科刑法條
毒品危害防制條例第10條
施用第一級毒品者，處六月以上五年以下有期徒刑。
施用第二級毒品者，處三年以下有期徒刑。

司法院資訊處製作；財團法人民間司法改革基金會備份。
